【裁判字號】    97,家抗,19
【裁判日期】    970424
【裁判案由】    選任遺產管理人
【裁判全文】
臺灣高雄地方法院民事裁定              97年度家抗字第19號
抗  告  人  丙○○
相  對  人  旭一股份有限公司
兼法定代理  甲○○
人
被繼承人    乙○○
上當事人間聲請選任遺產管理人事件，抗告人對於民國97年1 月
14日本院96年度財管字第127 號第一審所為裁定提起抗告，本院
管轄之第二審合議庭裁定如下：
    主      文
原裁定廢棄。
選任楊譜諺律師為被繼承人乙○○（男，民國○○年○ 月○ 日生，
身分證統一編號：Ｚ000000000號）之遺產管理人。
聲請及抗告費用共新臺幣貳仟元由被繼承人乙○○之遺產負擔。
    理      由
一、相對人於原審之聲請意旨略以：被繼承人乙○○（男，民國
    ○○ 年○月○ 日生，身分證統一編號：Ｚ000000000號，生前最
    後住所為高雄縣鳳山市○○路2 巷1 號附12），生前與相對
    人因公司移轉等事件發生糾紛，經相對人以原告身分起訴請
    求損害賠償，並蒙鈞院96年訴字第216 號損害賠償等事件受
    理在案，已開庭多次；詎料被繼承人乙○○不幸於訴訟中即
    96 年6月17日死亡，依民法第1147條之規定繼承業已開始，
    但因被繼承人之合法繼承人全體均已依法拋棄繼承，亦未依
    民法第1177條之規定選定遺產管理人，致被繼承人乙○○於
    上開事件無法定繼承人可承受訴訟，現依法停止訴訟中，茲
    被繼承人乙○○之親屬會議並無選任遺產管理人，然為儘早
    釐清相對人與被繼承人乙○○之損害賠償糾紛，避免拖延訴
    訟程序致損害相對人之權益，衡酌被繼承人乙○○母親丙○
    ○應熟知上開訴訟之細節，應足堪擔任被繼承人乙○○之遺
    產管理人並承受上開訴訟，而相對人與被繼承人乙○○現因
    損害賠償事件涉訟於鈞院，又因被繼承人乙○○有應給付相
    對人甲○○新臺幣（下同）2,966,876 元之損害賠償債務，
    以及其中2,598,874 元自95年10月12日起算之法定遲延利息
    ，另268,002 元自95年10月12日起按年息百分之15計算之滯
    納金，且被繼承人乙○○應偕同相對人旭一股份有限公司將
    車號「VY-9755 」及「P2-3567 」兩輛汽車及車號「YVH-62
    8 」之機車移轉過戶於被繼承人乙○○名下，或將上開3 部
    車輛返還予相對人旭一股份有限公司，相對人依法即均為被
    繼承人乙○○之「利害關係人」，因有選任遺產管理人必要
    ，爰依民法第1178條第2 項及第1176條第6 項之規定聲請選
    任被繼承人乙○○之母親丙○○為被繼承人乙○○遺產管理
    人，並命丙○○承受鈞院上開之損害賠償訴訟，以利程序進
    行，並保權益等語。
二、本件抗告意旨略以：抗告人已非原裁定法院所稱鈞院96年度
    訴字第216 號損害賠償等事件之被告，此可詳見該案之原告
    即相對人早已具狀撤回上開對抗告人之起訴，而抗告人亦早
    於96年7 月5 日即具狀同意原告之撤回起訴，故抗告人根本
    已脫離該訴訟關係。又抗告人雖曾列名系爭買賣契約，惟確
    未曾出面接觸上開契約關係，故對於其間之法律關係全然不
    瞭解，甚至對於上開訴訟亦從未出庭，僅曾委任律師擔任訴
    訟代理人，此為相對人所明知之事實，卻昧於上情而狀稱抗
    告人應熟知上開訴訟之細節，欺瞞原裁定法院，實有未當。
    再抗告人並非專業律師、會計師或經常擔任遺產管理人之國
    有財產局人員，而實務上，法院選任人員擔任遺產管理人時
    ，亦應擇專業人員作為其主要之選項，然抗告人乃一介家庭
    管理人員，既無專業知識，更已年邁無法學習，實無能力擔
    任乙○○之遺產管理人，爰請求撤銷原裁定，另選任適當之
    專業人士為乙○○之遺產管理人等語。
三、按繼承開始時，繼承人之有無不明者，由親屬會議於1 個月
    內選定遺產管理人，並將繼承開始即選定遺產管理人之事由
    ，向法院報明；無親屬會議或親屬會亦未於前條所定期限內
    選定遺產管理人者，利害關係人或檢察官，得聲請法院選任
    遺產管理人，並由法院依前項規定為公示催告；又先順序繼
    承人均拋棄其繼承權時，由次順序之繼承人繼承。其次順序
    繼承人有無不明或第四順序之繼承人均拋棄其繼承繼承權者
    ，準用關於無人承認繼承之規定。民法第1177條、第1178條
    第2 項及第1176條第6 項分別定有明文。次按選任遺產管理
    人，法院有裁量權，應依職權選任適當之人為遺產管理人，
    如經選任確定，即有擔任遺產管理人之義務，而選任遺產管
    理人需考慮其適切性，應以熟悉相關法律程序，並對遺產遺
    債情況瞭解較深，且對遺產之管理亦能為公平處理者為優先
    選任，合先敘明。
四、經查：
  (一)抗告人主張之上揭事實，業據其提出本院96年度財管字第12
    7 號裁定、相對人於本院96年度訴字第216 號損害賠償等事
    件之撤回狀、抗告人於本院96年度訴字第216 號損害賠償等
    事件之答辯狀等影本各1 件為證，經核無誤，堪信屬實；又
    被繼承人乙○○已於96年6 月17日死亡，其全體繼承人均已
    拋棄繼承，業經原審調閱本院96年度繼字第1872、2091、21
    09、2259號拋棄繼承權事件卷宗審核無訛，是以抗告人前已
    拋棄繼承在案，且提起本件抗告，顯見其並無再就被繼承人
    遺產之權利義務關係為處理之意願，加以抗告人既已經相對
    人旭一股份有限公司在上開96年度訴字第216 號損害賠償等
    事件撤回對抗告人之起訴在案，此經抗告人所陳明，並有本
    院公務電話查詢紀錄一份在卷可稽，亦無法律方面之專長，
    尚難認其熟知上開訴訟之細節，足認抗告人確實不宜擔任本
    件被繼承人乙○○之遺產管理人。
  (二)本院審酌具備律師資格之人，不但具有法律規定之相關專業
    知識，其行止亦受有律師法之規範，與被繼承人及債權人間
    亦不致有利害偏頗之虞，應為擔任遺產管理人之適宜人選。
    而楊譜諺律師係高雄律師公會登記願意擔任遺產管理人之人
    選，且經本院探詢楊譜諺律師之意願，楊譜諺律師同意擔任
    本件之遺產管理人，有本院公務電話紀錄及楊譜諺律師所提
    民事陳報狀各1 份在卷可稽，是由其擔任被繼承人乙○○之
    遺產管理人，應稱妥適。是本件抗告意旨指摘原裁定為不當
    ，求予廢棄，為有理由，應由本院廢棄原裁定，並重為選任
    楊譜諺律師為被繼承人乙○○之遺產管理人，處理關於被繼
    承人乙○○遺產之相關法律事宜，爰由本院第二審合議庭將
    原裁定廢棄，改判如主文第2 項所示。
五、據上論結，本件抗告為有理由，爰依非訟事件法第157 條、
    第24條第1 項、第46條，民事訴訟法第492 條，裁定如主文
    。
中    華    民    國    97    年    4   月     24    日
                  家事法庭審判長法   官  郭慧珊
                                法   官  邱泰錄
                                法   官  何清富
上為正本係照原本作成。
如不服本裁定，應於送達後10日內向本院提出再抗告狀，並繳納
再抗告費新台幣1000元。再為抗告應以適用法規顯有錯誤為理由
，並經本院之許可，該許可以原裁定所涉及之法律見解具有原則
上重要性者為限。
中    華    民    國    97    年    4   月     24    日
                                書記官  李聖章


司法院資訊處製作；財團法人民間司法改革基金會備份。
